臺灣南投地方法院民事簡易判決
110年度埔簡字第45號
原      告  聯邦商業銀行股份有限公司

法定代理人  林鴻聯  
訴訟代理人  呂承謚  
被      告  洪志豪  

            熊俊屏  

上列當事人間撤銷贈與事件，本院於民國110年8月25日言詞辯論
終結，判決如下：
    主  文
原告之訴駁回。
訴訟費用由原告負擔。    
    事實及理由
壹、程序事項：
一、按當事人喪失訴訟能力或法定代理人死亡或其代理權消滅者
    ，訴訟程序在有法定代理人或取得訴訟能力之本人承受其訴
    訟以前當然停止；第一百六十八條至第一百七十二條及前條
    所定之承受訴訟人，於得為承受時，應即為承受之聲明，分
    別於民事訴訟法第170條及第175條第1項定有明文。查原告
    之法定代理人原為李憲章，於訴訟繫屬中變更為林鴻聯，原
    告於民國110年8月25日具狀聲明承受訴訟，合於前揭規定，
    應予准許。
二、被告洪志豪經合法通知，無正當理由未於言詞辯論期日到場
    ，復無民事訴訟法第386條所列各款情事，依同法第433條之
    3規定，依職權由原告一造辯論而為判決。
貳、實體事項：
一、原告主張：
    被告洪志豪前向原告申請信用卡（卡號：0000-0000-0000-0
    000號）使用，詎被告洪志豪未依約清償，經原告多次催收
    無果，被告洪志豪尚積欠原告新臺幣（下同）3萬1,977元及
    利息，原告並取得臺灣新北地方法院109年度板小字第1747
    號民事判決及確定證明書。惟被告洪志豪因積欠原告前揭款
    項未清償，為躲避債權人強制執行，於109年1月31日將附表
    所示之不動產（下稱系爭不動產）贈與被告熊俊屏，致被告
    洪志豪名下無其他財產足以清償對原告之債務，被告洪志豪
    前揭贈與之債權行為及所有權移轉之物權行為，自屬有害於
    原告之債權。是原告為維護權益，爰依民法第244條提起本
    件訴訟等語，並聲明：㈠被告就系爭不動產於108年12月31日
    所為贈與之債權行為，及於109年1月31日所有所有權移轉登
    記之物權行為，均應予撤銷。㈡被告熊俊屏應將系爭不動產
    於109年1月31日以贈與為原因所為之所有權移轉登記予以塗
    銷，並回復登記為被告洪志豪所有。 
二、被告熊俊屏答辯：
    伊自配偶過世後，系爭不動產本該屬於伊所有，但因不想第
    二次過戶，所以才登記於被告洪志豪名下。復因基於母子關
    係，想盡辦法幫被告洪志豪，被告洪志豪一次又一次說要還
    ，但從未歸還，正因如此，伊才會搞到要借錢度日，因為生
    氣才系爭不動產收回來。另被告洪志豪也有向伊借款，有借
    據及本票為證，伊認為被告洪志豪欠原告之債務，與伊無觀
    等語，資為答辯，並聲明：如主文第1項所示。
三、被告洪志豪未於言詞辯論期日到場，亦未提出任何書狀或陳
    述供本院審酌。
四、本院之判斷：
  ㈠查被告洪志豪向原告申辦信用卡（卡號：0000-0000-0000-00
    00號）使用，積欠原告3萬1,977元及利息，而被告洪志豪於
    108年12月31日將系爭不動產贈與被告熊俊屏，並於109年1
    月31日將系爭不動產辦理所有權移轉登記等情，業據原告提
    出信用卡申請書、信用卡消費明細、債權計算表、臺灣新北
    地方法院109年度板小字第1747號民事判決及確定證明書（
    見本院卷第17、19、135及139至157頁）在卷可稽，另有南
    投縣埔里地政事務所110年4月13日埔地一字第1100003365號
    函所檢附之土地登記資料（見本院卷第107至131頁）在卷可
    佐，而被告熊俊屏亦未對前揭事實為爭執，自堪信為真實。
  ㈡按民法第244條第1項之撤銷訴權，依同法第245條規定，自債
    權人知有撤銷原因時起，一年間不行使而消滅。該項法定期
    間為除斥期間，其時間經過時權利即告消滅。此項除斥期間
    有無經過，縱未經當事人主張或抗辯，法院亦應先為調查認
    定，以為判斷之依據（最高法院85年台上字第1941號判例要
    旨參照）。查被告係於108年12月31日就系爭不動產作成贈
    與之債權行為，於109年1月31日作成辦理所有權移轉登記之
    物權行為，而原告係於110年1月20日透過查調系爭不動產之
    第二類謄本始知悉前情，遂於110年3月19日提起本件撤銷贈
    與訴訟，應認未逾越民法第245條所定之1年除斥期間。
  ㈢第按債務人所為之無償行為，有害及債權者，債權人得聲請
    法院撤銷之；債務人所為之有償行為，於行為時明知有損害
    於債權人之權利者，以受益人於受益時亦知其情事者為限，
    債權人得聲請法院撤銷之；債權人依第一項或第二項之規定
    聲請法院撤銷時，得並聲請命受益人或轉得人回復原狀。但
    轉得人於轉得時不知有撤銷原因者，不在此限，分別於民法
    第244條第1、2及4項定有明文。復按債務人所有之財產除對
    於特定債權人設有擔保物權外，為一切債務之共同擔保，於
    債權人之共同擔保減少致害及全體債權人之利益時，方得行
    使民法第244條規定之撤銷權。至判斷是否發生有害債權人
    之結果，應以債務人行為時之狀態決之，又債務人就既存且
    屆清償期之特定債務為清償者，固生減少積極財產之結果，
    但同時亦減少其消極財產，於債務人之資力無影響，而未減
    少債權人之共同擔保，即難謂該行為係詐害行為（最高法院
    109年度台上字第697號判決要旨參照）。又是否有害及債權
    ，以債務人行為時定之。故有害於債權之事實，須於行為時
    存在，苟債務人於行為時有其他足以清償債務之財產，縱日
    後其財產減少，仍不構成詐害行為，債權人尚不得依上開法
    條規定請求法院撤銷其行為（最高法院103年度台上字第939
    號判決要旨參照）。
  ㈣經查，被告洪志豪於104年2月2日曾向被告熊俊屏借款14萬元
    ；於104年11月30日向被告熊俊屏借款21萬元；於107年8月9
    日借款7萬元；於107年11月1日向被告熊俊屏借款16萬元；
    於107年11月22日向被告熊俊屏借款40萬元，另分別於103年
    1月21日及108年1月3日各簽發50萬元及63萬元之本票2紙予
    被告熊俊屏等情，業據被告熊俊屏提出借據及本票影本（見
    本院卷第181、183及185頁）在卷可憑，並於110年8月25日
    言詞辯論期日提出借據及本票原本供本院核對（見本院卷第
    234頁），且有關前揭107年11月1日及107年11月22日等2筆
    借款部分，被告熊俊屏另提出其所有玉山銀行帳戶存摺之交
    易明細（見本院卷第239頁）為證，自堪信為真實。至原告
    否認被告熊俊屏對被告洪志豪有前揭債權（不含107年11月1
    日及107年11月22日之2筆消費借貸債權）部分，因本院比對
    原告所提出之被告洪志豪信用卡申請書上簽名（見本院卷第
    135頁）與被告熊俊屏所提出之借據或本票上簽名，依筆韻
    觀之，其中就「洪」之「氵」部分，其書寫之方式均與「三
    」相似，且「共」部分，無論上方類似「井」及下方「ˊ」
    、「ˋ」2點，其書寫之角度或轉折方式均雷同；就「志」之
    「士」部分，其書寫之方式，均像「七」之形態；就「豪」
    之「豕」部分，其書寫之角度，均向左方傾斜，即以逆時針
    輕微旋轉約10至20度方式書寫。基此，本院認為被告熊俊屏
    所提出之借據或本票上有關被告洪志豪之簽名，與原告所提
    出之被告洪志豪信用卡申請書上簽名，高度相似，足認確為
    被告洪志豪所親自書寫，被告熊俊屏對被告洪志豪應有合計
    98萬元之消費借貸債權及合計113萬元之票款債權，是被告
    洪志豪以系爭不動產贈與被告熊俊屏之方式，用以清償對被
    告熊俊屏之債權，雖有減少被告洪志豪之積極財產，惟同時
    亦減少消極財產，揆諸前揭實務見解，難認屬詐害原告債權
    之行為。
  ㈤再者，依臺灣新北地方法院109年度板小字第1747號民事確定
    判決所載原告對被告洪志豪之債權金額，經計算至本件訴訟
    之起訴日（即110年3月19日）止，原告對被告洪志號之債權
    金額僅為3萬6,704元（計算式：3萬1,977元＋2萬9,954元（
    109年3月1日起至110年3月19日止，共384日）365日15％，
    元以下四捨五入）。而經本院查調被告洪志豪於108年度之
    所得資料，被告洪志豪有薪資及營利所得，合計28萬4,036
    元。原告是否無法藉由強制執行程序，對被告洪志豪之薪資
    債權為扣押及收取，進而達到受償之結果，洵非無疑。矧經
    本院於110年8月25日言詞辯論期日訊問原告，原告訴訟代理
    人亦自承未曾對被告洪志豪為強制執行（見本院卷第235頁
    ）等語，顯見原告於起訴狀有關「被告洪志豪顯已負遲延責
    任，且無其他財產可供執行」之主張，似與事實未盡相符。
    原告既無從提出證據證明「藉由強制執行程序，仍無法受償
    對被告洪志豪之債權」等情，揆諸前揭實務見解，被告洪志
    豪於行為時有其他足以清償債務之財產，縱日後其財產減少
    ，仍不構成詐害行為，應認原告之主張，顯屬無據，委不足
    取。
五、據上論結，原告依民法第244條訴請撤銷被告於108年12月31
    日就系爭不動產所為贈與之債權行為，及於109年1月31日就
    系爭不動產所為所有權移轉登記之物權行為，並請求被告熊
    俊屏塗銷前揭所有權移轉登記，回復登記予被告洪志豪部分
    ，為無理由，應予駁回。
六、本件事證業臻明確，兩造其餘主張、攻擊防禦方法及證據資
    料，經本院審酌後認均不足以影響本件判決之結果，爰不逐
    一論列。
七、訴訟費用負擔之依據：民事訴訟法第78條。
中　　華　　民　　國　　110 　年　　9 　　月　　10　　日
                  埔里簡易庭  法  官  林彥宇
附表：
編號 不動產標的    面積（㎡） 權利範圍  縣市 鄉鎮市區 段名 地號   1 南投縣 埔里鎮 史港段 874 537.96 8分之1 2 南投縣 埔里鎮 史港段 875 80.01 8分之1 
以上為正本係照原本作成。
如不服本判決，應於送達後20日內，向本院提出上訴狀並表明上
訴理由，如於本判決宣示後送達前提起上訴者，應於判決送達後
20日內補提上訴理由書（須附繕本）；並向本院繳足上訴裁判費
（如委任律師提起上訴，請注意民事訴訟法施行法第9條規定）
。
中　　華　　民　　國　　110 　年　　9 　　月　　10　　日
                              書記官